臺灣高等法院臺中分院民事裁定　100年度破抗字第6號
抗　告　人　楊聰淮
代　理　人　徐文宗律師
上列抗告人因聲請宣告破產事件，對於中華民國100年8月19日臺
灣苗栗地方法院100年度破字第1號所為裁定提起抗告，本院裁定
如下：
      主  文
抗告駁回。
抗告程序費用由抗告人負擔。
      理  由
一、抗告人抗告略稱：抗告人積欠臺中市地方稅務局稅（下稱臺
    中稅務局）款新台幣（下同）2025萬元，並積欠國泰世華商
    業銀行股份有限公司（下稱國泰世華銀行）3億9490萬4653
    元，債務總額高達4億1515萬4653元，惟抗告人目前財產總
    值僅為1892萬1379元，顯不足以清償債務總額，爰聲請宣告
    破產，原審法院以抗告人之財產價值不足清償財團費用及財
    團債務即駁回，惟抗告人所有如附表所示之不動產，究其實
    際價值為何，未有足資徵信之評估資料憑核，原審法院亦未
    依職權調查，即難遽認抗告人之財產顯不足清償稅款之優先
    債權，因而請求廢棄原裁定等語。
二、按債務人固於毫無財產可構成破產財團，或其財產不敷清償
    破產財團費用及財團債務，而無從依破產程序清理其債務時
    ，始得以無宣告破產之實益，裁定駁回破產宣告之聲請。惟
    債務人之資產已不足清償稅捐等優先債權，他債權人更無受
    償之可能，倘予宣告破產，反而須優先支付破產財團之管理
    、分配所生之費用及破產管理人之報酬等財團費用，將使破
    產財團之財產更形減少，優先債權人即稅捐機關之債權減少
    分配或無從分配，其他債權人更無在破產程序受分配之可能
    ，顯與破產制度之本旨不合（最高法院九十八年度第四次民
    事庭會議決議意旨可資參照）。準此，倘破產宣告前所積欠
    的稅捐債權明顯高於破產財團，因稅捐稽徵法第六條第一項
    之規定該等債權應較普通債權優先受償，倘予宣告破產，則
    不僅優先受償之稅捐債權將減少分配或無從分配，其他債權
    人更無依破產程序受分配之可能，即應認聲請宣告破產已無
    實益，而無從依破產程序清理其債務，當無進行破產程序之
    必要，故而自得以無宣告破產之實益，裁定駁回聲請，此觀
    司法院二十五年院字第一五零五號解釋自明。
三、抗告人抗告主張：伊積欠臺中稅務局之稅款達2025萬元，並
    積欠國泰世華銀行3億9490萬4653元，債務總額高達4億1515
    萬4653元，惟伊所有如附表所示之不動產，究其實際價值為
    何，未有足資徵信之評估資料憑核，即難遽認抗告人之財產
    顯不足清償稅款之優先債權等語。惟查，本院於民國一百年
    九月二十六日以100中分鎮民群決100破抗６字第１２００３號
    函請臺中行政執行處說明抗告人所有如附表所示之不動產，
    是否業已查封？有無拍定，及其拍定價額為何？若未拍定，
    則所定之最低拍賣價額為何？經該處於一百年九月二十九日
    以中執愛94年房稅執字第０００７６７０２號函覆，並檢送
    該處於一百年五月十九日以中執愛94年房稅執字第０００７
    ６７０２號之拍賣公告（見本院卷第十三、十五至二十五頁
    反面），可知抗告人所有如附表所示之不動產（另外，編號
    20之汽車為中古車，編號21之投資國泰金融股份有限公司金
    額僅為1550元），經三次減價拍賣後行特別拍賣程序，後再
    減價拍賣，最後核定拍賣底價，合計僅為794萬9100元（附
    表所示不動產各筆價格如附表所示「最後拍賣底價」欄）。
    再參以依抗告人所陳報如附表所示之不動產之使用情形，除
    編號３外，其餘部分之不動產，均為他人占有使用中（見本
    院卷第二十六至二十八頁，即附表所示「使用狀況」欄），
    附表所示各筆土地大部分為共有或他人占用中，已足以影響
    應買人應買之意願，顯見抗告人所有如附表所示之財產價值
    ，遠低於具有優先受償之稅款2025萬元，則經臺中稅務局實
    行別除權後，如附表所示之財產顯已不足以清償別除權所擔
    保之稅款債權，更無餘額可供清償破產債權，加以抗告人復
    自承其已無其他資產，足徵抗告人確無其他財產可供構成破
    產財團，其破產債權人並無依破產程序受償之可能，自無從
    依破產程序清理其債務之必要，是抗告人之上開主張，為不
    可採。從而本件難認有破產之實益，要無宣告破產徒生耗費
    之必要，是抗告人向原審法院聲請破產宣告，即屬無據，原
    審法院駁回抗告人之聲請，經核並無違誤，抗告人指摘原裁
    定不當，求為廢棄原裁定，為無理由，應予駁回。
四、據上論結，本件抗告為無理由，依破產法第五條，民事訴訟
    法第四百九十五條之一第一項、第四百四十九條第一項、第
    九十五條、第七十八條，裁定如主文。
中    華    民    國   100    年    10    月    12    日
                民事第六庭    審判長法  官  袁再興
                                    法  官  吳惠郁
                                    法  官  盧江陽
以上正本係照原本作成。
再為抗告應以適用法規顯有錯誤為理由。
如提起再抗告者應於裁定送達後10日內向本院提出抗告理由狀（
須按照他造人數附具繕本）並繳納抗告裁判費新臺幣1,000元，
同時委任律師或具有律師資格之關係人為代理人。
                                    書記官  陳麗玉
中    華    民    國   100    年    10    月    12    日
                                                      Ａ